臺灣高等法院刑事判決
110年度上易字第1344號
上  訴  人  臺灣臺北地方檢察署檢察官
上  訴  人  
即  被  告  鄭明君




上列上訴人等因被告竊盜案件，不服臺灣臺北地方法院110年度
易字第127號，中華民國110年5月19日第一審判決（追加起訴案
號：臺灣臺北地方檢察署109年度偵字第21560號、109年度偵字
第28219號），提起上訴，本院判決如下：
    主  文
上訴駁回。
    犯罪事實
一、鄭明君意圖為自己不法所有之竊盜犯意，於民國109年7月11
    日9時26分許，在臺北市○○區○○○路000號前騎樓(下稱本案騎
    樓)，見蘇其豊趴睡於其友人黎喬美設置於該處攤位之座位
    ，竟徒手竊取蘇其豊放置於桌面上之手機2支（廠牌、價值
    均如附表所示），得手後旋即騎乘自行車一路逃逸至臺北市
    ○○區○○○路0段00號之萊爾富超商寶德店(下稱萊爾富超商寶
    德店)。嗣經警方擴大調閱沿線監視器，追查至萊爾富超商
    寶德店，始悉上情。
二、案經蘇其豊訴由臺北市政府警察局中山分局報告臺灣臺北地
    方檢察署(下稱臺北地檢)檢察官偵查後追加起訴。
    理  由
甲、有罪部分
壹、程序部分：
一、刑事訴訟法第265條第1項規定：「於第一審辯論終結前，得
    就與本案相牽連之犯罪或本罪之誣告罪，追加起訴。」，其
    中所謂的相牽連案件，依照刑事訴訟法第7條第1款規定：一
    人犯數罪者。是本案臺北地檢檢察官以109年度偵字第21560
    號、109年度偵字第28219號與臺灣臺北地方法院(下稱臺北
    地院)109年度審易字第2794號案件，嗣改分為110年度易字
    第245號案件(目前仍繫屬於第一審審理中)，屬一人犯數罪
    之相牽連案件而於第一審辯論終結前為本案追加起訴，核屬
    有據。
二、證據能力部分：本判決以下援引之審判外供述證據以及書證
    ，本案當事人於本院審理時均未爭執其證據能力（本院卷第
    76至78、93至95頁），而該等證據經本院審酌並無違法取得
    之情況，認為適宜做為證據，自應有證據能力。
貳、實體部分：
一、認定事實之依據及理由：
(一)訊據被告否認竊取告訴人蘇其豊之手機，辯稱：沒去過案發
    現場，沿路監視器拍到的人不是我，不記得有無在案發日前
    往萊爾富超商寶德店，我是被住處大樓的離職保全人員和警
    察栽贓陷害，中山分局員警承辦林森北路的竊案，怎麼可能
    查到萊爾富超商寶德店，這裡我一個星期會去2、3次，若要
    判我有罪，就請拿出監視器畫面，還有贓物云云。經查：
 1、如附表之手機為告訴人蘇其豊所有，於事實欄所示時間、地
    點遭他人竊取乙節，業經證人蘇其豊及其友人黎喬美在警詢
    、原審審理中分別證述明確（偵28219卷第11-13、17-19頁
    ），且有臺北市中山分局中山二派出所刑案監視器照片可憑
    （偵28219卷第29-31頁），復為被告所不爭執（原審卷第75
    頁），此部分事實，應可認定。
 2、本案卷附監視器畫面拍攝到竊取告訴人蘇其豊手機之人確實
    為被告，其理由如下：
  ⑴本件乃告訴人蘇其豊發覺手機遭竊報案後，經承辦員警擴大
    調閱沿線監視器之結果，顯示竊盜之人在9時26分竊得手機
    後，騎腳踏車逃逸2個多小時至萊爾富超商寶德店：
　①本案臺北市中山分局員警林季葦接獲蘇其豊報案手機失竊後
    ，即擴大調閱案發地點及周邊監視器，發現1名戴灰色帽子
    、白色口罩，身穿藍色短袖上衣及灰色短褲之男子，騎乘1
    部裝有菜籃之腳踏車到場犯案，犯案後復騎乘該車逃逸至萊
    爾富超商寶德店而未離開，此有員警林季葦於110年2月17日
    製作之職務報告可憑（原審卷第133至135頁），並經證人即
    員警林季葦於原審審理中證稱「（問：當時清查沿線監視器
    確認竊嫌身分，是否花很多時間？）是」、「（問：如何確
    認不同路段、監視器拍到騎腳踏車的人都是同一人？）時間
    點接近且畫面中的人騎腳踏車、衣著顏色等特徵，與沿路每
    個監視器的畫面都一樣」、「（問：從各該監視器之間的位
    置或時間點的延續、嫌疑人的穿著，以此特定出來是同一人
    ？）是」、「（問：追查逃逸路線是否發現嫌疑人不知行蹤
    ？）沒有，都沒有斷掉」等語明確（原審卷第284至288頁）
    ，復有逃逸路線對應之監視器影像畫面及相對位置簡圖可憑
    （原審卷第179頁）。
　②再據卷內監視器畫面所示，案發當日9時25分竊嫌騎腳踏車行
    經案發地點（林森北路411號），當時告訴人蘇其豊正在本
    案騎樓休息、黎喬美在收拾攤位；9時26分，下手行竊之身
    穿深藍色短袖上衣、淺色短褲、頭戴棒球帽之人將腳踏車停
    放於人行道，再沿林森北路步行至案發地點，於竊得告訴人
    蘇其豊之手機得手後，沿原路步行，並於9時27分騎腳踏車
    離開。9時34分，下手行竊之人騎腳踏車行經林森北路383巷
    30號；9時35分，下手行竊之人騎腳踏車(明顯可見右把手掛
    有雨傘)行經長春路61巷；10時19分，下手行竊之人騎腳踏
    車(明顯可見右把手掛有紫色雨傘)行經南京東路2段137號；
    10時47分，下手行竊之人騎腳踏車(明顯可見右把手掛有紫
    色雨傘)行經復興北路與南京東路3段南側中央分隔島；11時
    22分，下手行竊之人騎腳踏車行經八德路3段99巷7號；11時
    27分，下手行竊之人騎腳踏車行經南京東路4段158巷6號對
    面；11時28分至29分，下手行竊之人騎腳踏車(明顯可見右
    把手掛有雨傘)行經南京東路5段59巷中央分隔島；11時42分
    ，下手行竊之人走入南京東路5段63號萊爾富超商寶德店（
    偵28219卷第35至49頁，監視器照片編號2至24），此有臺北
    市政府警察局中山分局110年3月23日北市警中分刑字第1103
    023443號函所附監視器影像畫面附卷可佐(原審卷第245至25
    8頁)，核與證人林季葦員警所證上情相符，且上開畫面中下
    手行竊之人身影、衣著特徵、騎乘腳踏車之樣式及腳踏車右
    把手掛有紫色雨傘等外觀明顯相同，各監視器畫面所示時間
    亦具相續性，足認為同一人無訛。
  ⑵基此，竊取告訴人蘇其豊手機之人在行竊得手後，從案發地
    點一路騎乘腳踏車逃逸2個多小時後進入萊爾富超商寶德店
    之始末，亦即該下手行竊之人於竊得告訴人蘇其豊手機後步
    行、騎乘腳踏車離開途經地點，並遭發覺步行進入萊爾富超
    商寶德店之前後過程，均遭沿途監視器錄下其行動軌跡及身
    影畫面，畫面前後呼應，至臻明確。
 3、被告於原審審理中已確認監視器畫面中，於案發日11時42分
    走入萊爾富超商寶德店之人為其本人，則於案發當日上午9
    時26分，在本案騎樓下手竊取告訴人蘇其豊手機2支之人即
    為被告無訛：
　⑴依原審勘驗萊爾富超商寶德店於案發日即109年7月11日之監
    視器畫面，於該日11時42分6秒，有1穿深藍色短袖上衣、淺
    色短褲、頭戴棒球帽之男子走入超商內座位區，並對原本坐
    在第3排座位區之女子講話，將手上塑膠袋放在桌子上，該
    女子收拾桌上物品及包包後，移動至第1排座位區，畫面時
    間11時43分20秒起，該男子將棒球帽放在桌上；11時47分至
    51分期間，收銀櫃臺有1穿深藍色短袖上衣、淺色短褲、口
    罩拉至下巴之男子，來回數次結帳不同商品，上述畫面均連
    續無異常等情，有原審勘驗筆錄及截圖可憑（原審卷第274
    至275、309至337頁），被告亦供稱上述畫面中男子為其本
    人（原審卷第275頁），可見被告確曾前往萊爾富超商寶德
    店消費，期間有與另名顧客交談，且該顧客與被告談話後即
    起身更換座位等情無訛。
　⑵被告雖於原審曾辯稱：不記得是否在案發日前往萊爾富超商
    寶德店云云（原審卷第236頁），嗣於上訴後則稱：我平常
    一個星期就會去萊爾富超商寶德店2、3次等語(本院卷第76
    、96頁)。次查：
　①被告於109年7月11日（即案發日）接近中午時分至該超商消
    費期間，因要求其他顧客離開座位與之發生爭執，該名顧客
    旋即以LINE向超商店長林可杰反應「請問有客人請客人離開
    換位置嗎？我在別的便利商店沒有發生過耶」、「我坐在那
    裡一段時間了，而且還有其他空位」、「我沒看過這樣耶讓
    我傻眼」，經林可杰告以「妳拍他，我來跟職員講一下，請
    他不要影響別的客人」，該顧客於同日11時47分即以LINE傳
    送被告在店內座位區之照片給林可杰；其後，員警林季葦於
    109年8月間至該超商調取監視器畫面，並提供竊嫌（即被告
    ）相關照片供林可杰確認，林可杰觀看後認為被告很面熟，
    遂於109年8月12日23時39分將前開顧客在案發日拍下之被告
    照片以LINE傳送予員警林季葦等情，業經證人林季葦員警、
    林可杰於原審審理中分別證述明確（原審卷第282至283、28
    5、288頁），並有臺北市中山分局110年2月20日北市警中分
    刑字第1103021053號函與員警林季葦製作之職務報告、同年
    3月11日北市警中分刑字第1103021990號函暨光碟與照片、
    林季葦員警及林可杰手機內之LINE對話訊息及照片檔案可佐
    （原審卷第131至135、169、175、243、339至349頁），已
    堪是認。
　②互核上述顧客向店長反應遭被告驅趕離座乙情，與原審前開
    勘驗店內監視器畫面（11時42至43分）之結果相符(原審卷
    第274、275頁)。佐以被告自承前開顧客所拍攝之照片中影
    像為其本人，其確實常至萊爾富超商寶德店消費等情（原審
    卷第236頁，本院卷第76、96頁)），足徵證人林可杰、證人
    林季葦員警所證上情屬實，被告在案發日接近中午時分，確
    有前往該超商消費。
  ⑶本案竊得告訴人蘇其豊手機之人確為被告，事證明確，並無
    被告所辯遭誣指、栽贓之事實：　　　
　①本案係由臺北市中山分局中山二派出所之員警林季葦承辦，
    此為該員警首次偵辦被告涉嫌之竊案，花費諸多時間清查竊
    嫌逃逸路徑之沿線監視器以特定身分，發現下手行竊之人從
    林森北路統一超商京都門市（案發地點附近）一路逃逸至萊
    爾富超商寶德店（9時26分至11時42分），且監視器畫面中
    之身影，其衣著（藍色短上衣、淺色短褲、頭戴帽子）與騎
    乘之腳踏車（有菜籃，掛有紫色雨傘）特徵均相同，各該監
    視器畫面所示時間具相續性，堪認嫌疑人係同一人，員警更
    因此追查至萊爾富超商寶德店、向超商店長確認嫌疑人身分
    ，上開偵辦查緝過程顯已排除誤認被告之可能。
　②被告在案發日9時26分竊取告訴人蘇其豊手機後，從案發地點
    附近騎腳踏車逃逸2個多小時逃逸至南京東路5段，並於11時
    42分進入萊爾富超商寶德店，有員警調閱之沿路監視器可證
    ；本案被告於案發後，不僅其後該名竊嫌在萊爾富超商寶德
    店內與其他顧客發生口角，進而遭人拍下身影面容乙情，亦
    經證人林可杰指證明確，且有LINE對話紀錄可佐，是認該下
    手行竊之人與上開顧客拍攝照片之人具同一性，亦即，該名
    下手行竊之人為被告無訛。另偵辦員警花費相當時間調閱沿
    途監視器畫面始於109年8月13日通知被告至警局製作筆錄，
    其間被告有相當充足之時間供被告處分、安置竊得之手機2
    支，是縱本案未能查獲失竊之贓物，實無礙於被告即為本案
    竊得告訴人蘇其豊手機之人等事實之認定。更況，員警林季
    葦與被告本不相識，未曾偵辦過被告案件，員警林季葦係耗
    費大量時間調閱沿線監視器，始得跨區查緝偵破本案，並無
    栽贓被告之必要，是證人林季葦員警之證詞，乃本於其執行
    職務偵查犯罪之實際經驗所由得之忠實表述，並無虛捏誣指
    之可能，信屬實在。被告空言辯稱遭人串通栽贓，顯然無稽
    。
(二)綜上所述，被告之竊盜犯行事證明確，應依法論科。
二、論罪科刑　　
    核被告所為，係犯刑法第320條第1項之竊盜罪。
三、不予強制工作之說明：　　　
(一)按人民身體之自由應予保障，憲法第8條設有明文。限制人
    身自由之法律，其內容須符合憲法第23條所定要件。保安處
    分係對受處分人將來之危險性所為拘束其身體、自由等之處
    置，以達教化與治療之目的，為刑罰之補充制度。本諸法治
    國家保障人權之原理及刑法之保護作用，其法律規定之內容
    ，應受比例原則之規範，使保安處分之宣告，與行為人所為
    行為之嚴重性、行為人所表現之危險性，及對於行為人未來
    行為之期待性相當（司法院大法官會議釋字第471號解釋意
    旨參照）。我國現行刑法採刑罰與保安處分之雙軌制，要在
    維持行為責任之刑罰原則下，為強化其協助行為人再社會化
    之功能，以及改善行為人潛在之危險性格，期能達成根治犯
    罪原因、預防犯罪之特別目的。保安處分之措施亦含社會隔
    離、拘束身體自由之性質，其限制人民之權利，實與刑罰同
    ，本諸法治國家保障人權之原理及刑法之保護作用，其法律
    規定之內容，應受比例原則之規範，使保安處分之宣告，與
    行為人所為行為之嚴重性、行為人所表現之危險性，及對於
    行為人未來行為之期待性相當。保安處分中之強制工作，旨
    在對嚴重職業性犯罪及欠缺正確工作觀念或無正常工作因而
    犯罪者，強制其從事勞動，學習一技之長及正確之謀生觀念
    ，使其日後重返社會，能適應社會生活。刑法第90條第1項
    規定：「有犯罪之習慣或以犯罪為常業或因遊蕩或懶惰成習
    而犯罪者，得於刑之執行完畢或赦免後，令入勞動場所，強
    制工作。」竊盜犯贓物犯保安處分條例第3條第1項規定：「
    十八歲以上之竊盜犯、贓物犯，有下列情形之一者，得於刑
    之執行前，令入勞動場所強制工作：一、有犯罪之習慣者。
    二、以犯竊盜罪或贓物罪為常業者。」均係本此意旨而制定
    ，而由法院視行為人之危險性格，決定應否交付強制工作，
    以達特別預防之目的（司法院大法官會議釋字第471號解釋
    理由書參照）。復按竊盜犯贓物犯保安處分條例第3條第1項
    關於竊盜犯、贓物犯令入勞動場所強制工作之規定，旨在對
    於竊盜犯、贓物犯之習慣性犯者或常業性犯者，強制從事勞
    動，以養成正確之工作習慣及謀生觀念，使能適應社會生活
    ，而達教化、治療之目的。行為人有無令入勞動場所強制工
    作之必要，應審酌其行為之常習性、嚴重性、危險性及對未
    來行為之期待性，依比例原則決定之（最高法院95年度台上
    字第6571號判決可資參照）。
(二)經查：被告前雖有多次竊盜前科，然皆非宣告重刑，大多為
    拘役、罰金之刑，有本院被告前案紀錄表可按（本院卷第41
    至56頁），其刑之執行僅於105年7月31日入監後，於105年8
    月8日即改繳罰金出監，其固於105年7月、106年8月、107年
    8月、108年4月有數起竊盜案件，惟各次犯罪所得非鉅，犯
    罪情節並非嚴重，且被告違犯本件竊盜案件，並已依法量定
    其刑，實難認被告本案之犯行係屬有犯罪之習慣或以犯竊盜
    罪為業之人，尚難遽認被告有因惰性而以竊盜犯罪為習，本
    案既無證據證明被告於案時屬職業型犯罪；再者，以強制工
    作乃就被告人身自由予以長期(3年)且嚴格之限制，自應嚴
    守重複評價之禁止，依比例原則從嚴認定。是審酌被告犯後
    矢口否認犯行，態度固然不佳，惟依其犯罪之前科、犯罪情
    節、犯罪嚴重性及危險性，及被告對未來行為之期待性，並
    同時考量強制工作之制度目的，認對被告科處有期徒刑4月
    ，得易科罰金之刑，應已足收懲警之效，是本件尚無宣告於
    刑之執行前，令被告入勞動場所強制工作之必要，併予敘明
    。　　
乙、無罪部分
壹、公訴意旨另以：被告鄭明君意圖為自己不法之所有，基於竊
    盜之犯意，於109年6月12日7時13分許，在臺北市○○區○○路0
    0號之「ATT 4 FUN」百貨商場戶外座位區，見告訴人章又均
    趴在桌上閉眼休息，竟徒手竊取告訴人章又均背於身後包包
    內之淡藍色皮夾1只【皮夾價值約新臺幣(下同)2,500元，內
    有現金約6,500元及餘額約500元之悠遊卡1張】及蘋果牌手
    機1支（型號：XR，白色，IMEI：000000000000000，價值約
    2萬3,500元），得手後旋即步行逃逸。因認被告涉犯刑法第
    320條第1項之竊盜罪嫌。
貳、按犯罪事實應依證據認定之，無證據不得認定犯罪事實；不
    能證明被告犯罪，或被告之行為不罰者，應諭知無罪之判決
    ；刑事訴訟法第154條第2項、第301條第1項定有明文。次按
    ，刑事訴訟法上所謂認定犯罪事實之證據，係指足以認定被
    告確有犯罪行為之積極證據而言，如未能發現相當證據或證
    據不足以證明，自不能以推測或擬制之方法，以為裁判基礎
    。而刑事訴訟上證明之資料，無論其為直接或間接證據，均
    須達到通常一般之人均不致有所懷疑，而得確信其為真實之
    程度，始得據為有罪之認定，若關於被告是否犯罪之證明未
    能達此程度，而有合理懷疑之存在，致使無從形成有罪之確
    信，根據「罪證有疑，利於被告」之證據法則，即不得遽為
    不利被告之認定（最高法院29年上字第3105號、76年台上字
    第4986號判例可資參照）。
參、公訴意旨認被告有此部分竊盜犯行，係以證人即告訴人章又
    均之證詞、犯罪嫌疑人指認表、監視器錄影檔案及翻拍照片
    為據。訊據被告否認此部分竊盜犯行，辯稱：我沒去過案發
    現場，監視器拍到的人不是我等語。
肆、經查：
一、告訴人章又均所有之上開淡藍色長型皮夾（內有現金、悠遊
    卡）及白色行動電話1支於前開時間、地點遭人竊取乙情，
    業經證人即告訴人章又均於警詢、偵訊及原審審理中證述明
    確（偵21560卷第7至9、99至101頁，原審卷第276至279頁）
    ，並有監視器畫面翻拍照片為憑（偵21560卷第17至33頁）
    ，此部分事實，已可認定。
二、本案固經證人即告訴人章又均於警詢於警詢時證稱：我於10
    9年6月12日上午7時13分左右，在臺北市○○區○○路00號「ATT
     4 FUN」百貨商場戶外座位區休息，發現耳機內的聲音不見
    醒來後，就發覺我的白色手機及淡藍色長型皮夾不見，我起
    身尋找，發現有一個人在附近東張西望，看到我之後就跑走
    ，所以我認為他是偷我手機及皮夾之人等語(偵21560卷第7
    頁)，是由告訴人章又均上開證述各節，足認其確實未親眼
    目擊竊取其遭竊物品之人，而係因某人出現在附近致生懷疑
    ，此據告訴人章又均於警詢、偵訊及原審審理中一致證稱：
    「我未看到竊嫌的臉孔，只有記住他身穿的衣服與帽子」、
    「警察給我看監視器畫面，又給我看一些警方調的照片，我
    用手遮住眼睛以外的地方，覺得編號5（即被告）最像嫌疑
    人，所以指認他」、「現在已不記得竊嫌當時的樣子」等語
    （偵21560卷第13、99至101頁，原審卷第277至279頁），可
    見其並未清楚目擊嫌疑人之五官全貌，僅係憑藉該人之衣著
    與雙眼外觀而指認，自不得僅憑「覺得」、「最像」等模擬
    兩可、隱晦不清之指述，據以推認該嫌疑人即為被告。
三、再者，告訴人章又均所有之淡藍色長型皮夾（內有現金、悠
    遊卡）及白色行動電話1支遭竊之際，附近監視器所拍攝之
    畫面模糊難辨，無法證明下手行竊之人之外觀樣貌及形象特
    徵；至於案發後3分鐘左右，臺北市信義區A91樓車道出口外
    及員工出入口處，固出現有與被告身形、上半部面容相似之
    人，惟該人身著輕便，無攜包包或身著外套，手上並無目視
    可及手持有告訴人章又鈞所遭竊之淡藍色長型皮夾（內有現
    金、悠遊卡）及白色行動電話1支，已難認該人即係竊取告
    訴人章又均上開財物之人，且縱該人與被告極為相似，自難
    據以認定被告即為下手行竊之人：
(一)本案依監視器拍攝地點為「ATT 4 FUN」1樓外圍西南步道部
    分之畫面所示：畫面顯示案發日即109年6月12日7時11分20
    秒至7時14分54秒期間，嫌疑人騎乘腳踏車前來，並將該車
    停放在松壽路12號「ATT 4 FUN」附近，步行至告訴人章又
    均休息位置旁拿取財物後，往松智路與松壽路口方向跑步離
    去（偵21560卷第17-27頁，照片編號1至11）。然上開監視
    器畫面中之嫌疑人，其身形、穿著、外貌均模糊不清楚，無
    從辨認該下手行竊之人之外形特徵、面容相貌等情，核先敘
    明。
(二)又依監視器拍攝地點為信義區新光三越A9館1樓車道出口外
    以及員工出入口處部分所示：
 1、畫面顯示案發日7時16分14秒至58秒，告訴人章又均在新光
    三越A9館之走廊，自後方追趕嫌疑人，嫌疑人先跑進新光三
    越A9館，復步出該館1樓之員工出入口，再往車道出口方向
    離開；而告訴人章又均於7時16分56秒至58秒自後方追趕嫌
    疑人，但未追上（偵21560卷第27至33頁，照片編號12至18
    ）。此部分監視器畫面固拍攝到嫌疑人之正面、背面，然該
    人背面為雙手抬起，狀似扶帽，正面畫面，已未戴帽子，臉
    上戴口罩，僅露出雙眼部位，畫面角度由上而下，難以得知
    其面貌進而確認人別身分。
 2、細觀該嫌疑人雖身穿深色短袖上衣、及膝短褲與鞋子，其樣
    式固與被告於109年7月11日行竊當天在萊爾富超商寶德店消
    費時之穿著相似（原審卷第349頁），惟該嫌疑人之背面影
    像，有戴淺色棒球帽，因雙手抬起，狀似扶帽，無法目睹手
    上是否持有物品；該人正面影像，已未戴帽子，手上所持之
    物固有淡色(偏黃色)紙質、布料(是否即為脫下之帽子無法
    明辨)或經折疊之塑膠袋等物(偵21560卷第31頁上方照片)，
    仍未見有告訴人章又均所稱遭竊之淡藍色長型皮夾及白色行
    動電話1支等物，且因該人身著輕便，未攜包包，佐以告訴
    人章又均遭竊者為淡藍色長型皮夾，應有相當之長、寬、體
    積，依該嫌疑人之身著短袖上衣、及膝短褲，理應難以藏放
    於短褲口袋而無突起之貌，由監視器畫面中外觀可見之跡證
    ，不論該嫌疑人手持之物抑短褲口袋可以目擊之畫面，均無
    明顯可見有長型皮夾放置於內之表徵，自難以認定該嫌疑人
    即為竊取告訴人章又均遭竊財物之人。
 3、是本案不僅在案發時地之監視器為糢糊畫面，無法據以推斷
    該下手行竊之人即為案發3分鐘後出現在信義區新光三越A9
    館1樓車道出口外以及員工出入口處之該與被告穿著特徵相
    仿之人；另因各該監視器畫面屬於個別獨立且片斷，別無連
    鎖、因果關係相續之影片可資佐參，則縱被告之身形外觀或
    穿著與信義區新光三越A9館1樓車道出口外以及員工出入口
    處出現之人身著相似，亦無法據以認定該人即為在3分鐘前
    在臺北市○○區○○路00號之「ATT 4 FUN」百貨商場戶外座位
    區竊取告訴人章又均所有之淡藍色長型皮夾及白色行動電話
    1支之人；更遑論該嫌疑人之衣著特徵並非獨特，無法排除
    被告與嫌疑人有相類似衣物之可能性，自不得僅憑其等之穿
    著相似，遽認該出現在案發時地之嫌疑人即為被告。
四、基此，檢察官提出之證據方法，固得證明告訴人章又均之財
    物遭他人竊取，然無從證明係被告所為，而達無合理懷疑之
    程序，自應為有利於被告之認定，就此部分為無罪判決之諭
    知。　　
丙、維持原判及駁回上訴之理由：
一、原審認被告罪證明確，依刑法第320條第1項、第41條第1項
    前段，刑法施行法第1條之1第1項、刑法第2條第1項前段之
    規定，行為人責任為基礎，審酌被告於105年間起即有多件
    竊盜前案經判刑執行之前科，最近一次經臺灣高等法院以10
    8年度上易字第2541號判處拘役50日確定，甫於109年4月20
    日執行完畢，有臺灣高等法院被告前案紀錄表可憑。仍不知
    警惕，旋於前案執行完畢後之同年7月間，再度犯下本件相
    同類型之竊盜罪，可見自我約束能力不佳，未從前案記取教
    訓。被告恣意竊取告訴人之2支手機，造成告訴人受有財產
    上損害，犯後否認犯行，迄今未與告訴人達成和解或為任何
    賠償，兼衡失竊2支手機之價值合計約3萬8千元，及其歷次
    竊案判決之刑度為拘役20日至50日不等，顯見被告經拘役刑
    之執行後並未得到任何警惕教訓，量刑不宜過輕等一切情狀
    ，量處如被告有期徒刑4月，並諭知易科罰金之折算標準；
    並就沒收部分以：㈠未扣案被告竊得如附表所示之手機，為
    其犯罪所得之財物，均應依刑法第38條之1第1項、第3項規
    定沒收，於全部或一部不能沒收或不宜執行沒收時，追徵其
    價額。另敘明㈡檢察官雖聲請宣告沒收被告騎乘之腳踏車，
    主張該車為本案之犯罪工具等語。以被告係騎乘腳踏車至案
    發地點附近停放後，再徒步前往該處行竊，是難認該車與本
    案犯罪之實行有直接關係，故非屬供犯罪所用之物，爰不予
    沒收之諭知。復就被告被訴於上開時地竊取告訴人章又均背
    於身後包包內之淡藍色皮夾1只及蘋果牌手機1支之犯行為無
    罪之諭知，經核原審認事用法並無違誤，針對有罪部分之量
    刑亦稱妥適。
二、被告上訴猶執前詞否認竊取告訴人蘇其豊所有如附表所示之
    物之犯行。然被告所為竊盜犯行，有何事證可佐，及其辯解
    何以不可採信，業經本院一一認定說明如前，是被告之上訴
    難認有理由，應予駁回。
三、檢察官上訴以：㈠原審判決未宣告強制工作之保安處分難謂
    適法；㈡由監視器錄影畫面中已拍攝到嫌疑人之正面、背面
    ，且該人之穿著樣式與被告於109年7月11日行竊當天在萊爾
    富超商寶德店消費時之穿著亦屬相似，再者，本案案發時點
    為清晨，案發地點附近少有行人，告訴人章又均於犯行察覺
    後之7時16分14秒至58秒自後方追趕嫌疑人，嫌疑人跑進新
    光三越A9館，此手法與本院108年度上易字第2541號刑事判
    決及其他案件犯罪手法均屬相同，具有犯罪地點相同、時間
    相同、犯案情節相同、被告否認理由相同之特徵，且本發生
    於清晨時分，於實施竊盜之人恰巧穿著與實施竊盜者相同款
    式、衣褲、鞋子出現於案發現場之或然率微乎其微，告訴人
    章又均又得以指認嫌疑人即被告，是以原審判決所述實有誤
    解等語。惟查：
(一)保安處分之措施亦含社會隔離、拘束身體自由之性質，其限
    制人民之權利，實與刑罰同，本諸法治國家保障人權之原理
    及刑法之保護作用，其法律規定之內容，應受比例原則之規
    範，使保安處分之宣告，與行為人所為行為之嚴重性、行為
    人所表現之危險性，及對於行為人未來行為之期待性相當。
    保安處分中之強制工作，旨在對嚴重職業性犯罪及欠缺正確
    工作觀念或無正常工作因而犯罪者，強制其從事勞動，學習
    一技之長及正確之謀生觀念，使其日後重返社會，能適應社
    會生活。被告於本案前固因竊盜案件經法院論罪科刑，惟被
    告所為上述於106年至109年間經判決確定及執行之竊盜前案
    ，分別為⒈臺灣士林地方法院106年度易字第93號（處拘役30
    日）、⒉臺灣新北地方法院107年度簡字第4005號（處拘役30
    日）、⒊本院108年度審簡字第455號（處拘役20日）、⒋臺灣
    高等法院108年度上易字第2541號（處拘役50日），有其前
    案紀錄可憑。然上開4案之犯罪時間各為105年7月、106年8
    月、107年8月、108年4月，衡以本件犯罪時間為109年7月，
    尚難認被告已有犯竊盜罪之習慣，且各次犯罪情節並非嚴重
    ，佐以被告違犯本件竊盜案件，並妥適量定其刑，實難認被
    告本案之犯行係屬有犯罪之習慣或以犯竊盜罪為業之人，亦
    無證據證明被告於案時屬職業型犯罪，是本件尚無宣告於刑
    之執行前，令被告入勞動場所強制工作之必要，詳如前述。
    　　　
(二)本案於109年6月12日上午7時13分左右在「ATT 4 FUN」百貨
    商場戶外座位區竊取告訴人章又均財物之嫌疑人身穿深色短
    袖上衣、及膝短褲與鞋子，其樣式固與被告於109年7月11日
    行竊當天在萊爾富超商寶德店消費時之穿著相似，詳如前述
    ，惟案發時地之監視器為糢糊畫面，無法據以推斷該下手行
    竊之人即為案發3分鐘後出現在信義區新光三越A9館1樓車道
    出口外以及員工出入口處之人，又新光三越A9館1樓車道出
    口外以及員工出入口處之人手持之物未見有告訴人章又均所
    稱遭竊之淡藍色長型皮夾及白色行動電話1支等物，再因新
    光三越A9館1樓監視器畫面拍攝角度由上向下，僅得拍攝到
    嫌疑人部分特徵，難以睽得全貌，本案實難憑該所謂嫌疑人
    之外表穿著與被告109年7月11日行竊時之穿著相似，逕予推
    論竊取告訴人章又均財物之人即為被告。
(三)按被告之前科紀錄係屬品格證據之一種，基於習性推論禁止
    之法則，原則上不得用以證明其品格與本案犯罪行為相符，
    或有實行該犯罪行為之傾向，以避免導致錯誤之結論或不公
    正之偏頗效應，最高法院108年度台上字第3696號判決意旨
    可參。被告另案固於「108年4月15日清晨5時45分許，在臺
    北市○○區○○路000號前，見田鑠汶因酒醉倒臥路邊花臺上，
    認有機可乘，兩度坐於倒臥之田鑠汶旁，乘機翻搜田鑠汶之
    隨身物品，並竊取田鑠汶置放於胸前包包內之黑色短皮夾1
    只及紅色罐裝香水1瓶得手，因見警員許泰英騎乘機車巡邏
    途經該處，即躲入一旁天橋下，旋將竊得之黑色短皮夾1只
    及紅色罐裝香水1瓶棄置於天橋下隱密處」之竊盜犯行，經
    本院108年度上易字第2541號判決判處拘役50日在案，惟查
    ，該案之時間與本案相隔近2個月，地點亦相距有300公尺之
    遠，有本院依職權查詢之GOOGLE地圖資料1紙在卷可參(本院
    卷第83頁)，足認該個案與本案並無當然之因果關聯，自難
    與本案比附援引，併此敘明。綜上所述，檢察官之上訴亦無
    理由，應予駁回。
據上論斷，應依刑事訴訟法第368條，判決如主文。
本案經檢察官蕭永昌追加起訴，檢察官李山明提起上訴，檢察官
鄭堤升到庭執行職務。
中　　華　　民　　國　　110 　年　　8　　月　　31　　日
                  刑事第三庭    審判長法　官  張惠立
                                      法　官  鄭昱仁   
                                      法　官  劉兆菊
以上正本證明與原本無異。
不得上訴。
                                      書記官  陳嬿如
中　　華　　民　　國　　110 　年　　8 　　月　　31　　日
附錄本案論罪科刑法條：
中華民國刑法第320條
意圖為自己或第三人不法之所有，而竊取他人之動產者，為竊盜
罪，處5年以下有期徒刑、拘役或50萬元以下罰金。
意圖為自己或第三人不法之利益，而竊佔他人之不動產者，依前
項之規定處斷。
前二項之未遂犯罰之。
附表：
一、APPLE牌粉紅色手機壹支，價值約2萬5,000元。
二、OPPO牌黑色手機壹支，價值約1萬3,000元

臺灣高等法院書記官處分書
                                   110年度上易字第1344號
上　訴　人　臺灣臺北地方檢察署檢察官
上　訴　人
即　被　告　鄭明君




上列上訴人因竊盜案件，本院於中華民國110年8月31日製作之判
決正本第15頁第21行法官「鄭昱仁」應更正為「張江澤」。
中　　華　　民　　國　　110 　年　　9 　　月　　6 　　日
                  臺灣高等法院刑事第三庭
                              書　記　官　陳嬿如